【裁判字號】    98,上訴,2867
【裁判日期】    981203
【裁判案由】    強盜
【裁判全文】
臺灣高等法院刑事判決                98年度上訴字第2867號
上  訴  人
即  被  告  丁○○
指定辯護人  本院公設辯護人陳德仁
上  訴  人
即  被  告  乙○○
                      箱
選任辯護人  孫治平律師
上列上訴人因強盜案件，不服臺灣板橋地方法院97年度訴字第46
95號，中華民國98年5 月22日第一審判決（起訴案號：臺灣板橋
地方法院檢察署97年度偵字第27532 號），提起上訴，本院判決
如下：
    主  文
原判決撤銷。
丁○○共同意圖為自己不法之所有，攜帶兇器，以強暴、脅迫至
使不能抗拒，而取他人之物，累犯，處有期徒刑捌年陸月，扣案
之西瓜刀壹把、半罩式安全帽壹頂、黑色手提袋壹個、棉質手套
壹雙及口罩貳個均沒收。又共同意圖為自己不法之所有，攜帶兇
器，以脅迫至使不能抗拒，而取他人之物，累犯，處有期徒刑伍
年陸月，扣案之西瓜刀壹把、半罩式安全帽壹頂、黑色手提袋壹
個、棉質手套壹雙及口罩貳個均沒收。應執行有期徒刑拾年貳月
，扣案之西瓜刀壹把、半罩式安全帽壹頂、黑色手提袋壹個、棉
質手套壹雙及口罩貳個均沒收。
乙○○共同意圖為自己不法之所有，攜帶兇器，以強暴、脅迫至
使不能抗拒，而取他人之物，處有期徒刑柒年貳月，扣案之西瓜
刀壹把、半罩式安全帽壹頂、黑色手提袋壹個、棉質手套壹雙及
口罩貳個均沒收。又共同意圖為自己不法之所有，攜帶兇器，以
脅迫至使不能抗拒，而取他人之物，處有期徒刑肆年拾月，扣案
之西瓜刀壹把、半罩式安全帽壹頂、黑色手提袋壹個、棉質手套
壹雙及口罩貳個均沒收。應執行有期徒刑玖年。扣案之西瓜刀壹
把、半罩式安全帽壹頂、黑色手提袋壹個、棉質手套壹雙及口罩
貳個均沒收。
    事  實
一、丁○○（原名簡大雄，原身分證字號Ｚ000000000）前因恐嚇
    取財案件，經原審法院以94年度簡字第1202號判處有期徒刑
    3 月，甫於民國95年3 月28日易科罰金執行完畢，仍不知悔
    改，因欠錢繳納房租，乃夥同乙○○共同基於強盜之犯意聯
    絡及行為分擔，丁○○先以電話聯絡乙○○騎機車到台北縣
    土城市某處會合，並要乙○○先購買3 個口罩，丁○○則攜
    帶其所有黑色手提袋1 個，並將其所有之西瓜刀1 把、棉質
    手套1 雙，放置於手提袋內，於97年9 月21日凌晨2 時許，
    一同向不知情之廖時逸借用車牌號碼5HX －816 號重型機車
    作為犯案之交通工具，並各自戴上口罩，另1 個口罩則由丁○○套掛在上開重型機車車牌上，嗣乙○○騎乘上開機車後
    載丁○○，依丁○○指示之路線行駛，尋找行搶之對象，於
    同日凌晨4 時20分許，至台北縣三峽鎮○○路○ 段174 號之
    全家便利超商，由乙○○負責在外把風等候，丁○○則頭戴
    半罩式安全帽及口罩，手戴棉質手套進入超商內，向值班店
    員丙○○出示渠所攜帶可供兇器使用之西瓜刀1 把，喝令丙○○配合，並稱僅想搶取物品，不會傷人，使丙○○心生畏
    懼，而遭受如有不從，生命、身體將受有立即危險之脅迫，
    嗣丁○○持刀欲前往櫃檯搜括財物之際，丙○○上前阻擋，
    丁○○乃持刀朝丙○○肩膀、胸前揮掃，致丙○○受有雙肩
    及前胸多處撕裂傷併肌肉斷裂、低血容積休克等傷害，以此
    強暴、脅迫至使其不能抗拒之方法，而強取櫃檯旁之香菸3
    包得逞，隨即坐上乙○○騎乘之上開機車往環河道路方向逃
    逸。丁○○、乙○○2 人因於上開犯行並未搶得金錢，復於
    同日凌晨4 時40分許，前往臺北縣鶯歌鎮○○路52號之7 －
    11 統 一超商，乙○○騎乘機車未熄火在外把風等候，由丁○○頭戴半罩式安全帽及口罩，手戴棉質手套進入超商內，
    向值班店員甲○○出示渠所攜帶可供兇器使用之西瓜刀1 把
    ，喝令甲○○配合，使甲○○遭受如有不從，其生命、身體
    將受有立即危險之脅迫，至使其不能抗拒之方法，而取走櫃
    檯內4 條又6 包香菸，得手後隨即坐上由乙○○騎乘之上開
    機車往鶯歌方向逃逸，並朋分得手之香煙，後因乙○○畏懼
    事跡敗露，將所分得之香煙棄置於三鶯橋下。嗣經丙○○、
    甲○○報警處理，經警方調閱現場及沿線道路監視器，而循
    線查獲並扣得丁○○所有供作案用之用西瓜刀1 把、半罩式
    安全帽1 頂、黑色手提袋1 個、口罩2 個及棉質手套1 雙等
    物。
二、案經臺北縣政府警察局三峽分局報告臺灣板橋地方法院檢察
    署檢察官偵查起訴。
    理  由
一、證據能力部分：
  (一)按「被告以外之人於審判外之言詞或書面陳述，除法律有規
    定者外，不得作為證據」、「被告以外之人於檢察事務官、
    司法警察官或司法警察調查中所為之陳述，與審判中不符時
    ，其先前之陳述具有較可信之特別情況，且為證明犯罪事實
    存否所必要者，得為證據。」，刑事訴訟法第159 條第1 項
    、第159 條之2 分別定有明文。證人甲○○於警詢之證詞，
    經核並無與審判中所證不符之情形，且無警詢所證具有較可
    信之特別情況，揆諸前揭法條所示，自無證據能力。次按「
    被告以外之人於偵查中向檢察官所為陳述，除顯有不可信之
    情況者外，得為證據」刑事訴訟法第159 條之1 第2 項定有
    明文，檢察官於偵查中向被告以外之人所取得之陳述，原則
    上均能遵守法律規定，不致違法取供，其可信度極高，被告
    以外之人於偵查中已具結而為證述，除反對該項供述得具有
    證據能力之一方，已釋明「顯有不可信之情況」之理由外，
    應認其陳述具有證據能力。證人即共同被告丁○○及證人即
    被害人丙○○於偵查時之證詞，經本院審酌，證人於偵查時
    之供述，並無受到外力干擾，依其陳述時之外在環境及情況
    ，並無任何顯不可信之情形，揆諸上開法條規定，應認其於
    偵查時之供述，具有證據能力。
  (二)再按「被告以外之人於審判外之陳述，雖不符前4 條之規定
    ，而經當事人於審判程序同意作為證據，法院審酌該言詞陳
    述或書面陳述作成時之情況，認為適當者，亦得為證據。」
    、「當事人、代理人或辯護人於法院調查證據時，知有第
    159 條第1 項不得為證據之情形，而未於言詞辯論終結前聲
    明異議者，視為有前項之同意。」刑事訴訟法第159 條之5
    定有明文，其立法理由在於傳聞證據未經當事人之反對詰問
    予以核實，乃排斥其證據能力。惟當事人如放棄對原供述人
    之反對詰問權，於審判程序表示同意該等傳聞證據可作為證
    據，此時，法院除認該傳聞證據欠缺適當性外，自可承認其
    證據能力。又當事人、代理人或辯護人於調查證據時，知有
    刑事訴訟法第159 條第1 項不得為證據之情形，卻表示「對
    於證據調查無異議」、「沒有意見」等意思，而未於言詞辯
    論終結前聲明異議者，應視為已有將該等傳聞證據採為證據
    之同意，最高法院93年度台上字第3533號、94年度台上字第
    2976號判決意旨參照。經查：被告丁○○、被告乙○○、辯
    護人及檢察官於本院審判期日，對於證人即共同被告丁○○
    、證人即共同被告乙○○及證人即被害人丙○○於警詢時之
    證言、臺北縣政府警察局三峽分局扣押物品目錄表3 紙、贓
    物清單2 紙、監視錄影5 畫面翻拍照片16幀、被告丁○○犯
    案工具、穿著取證照片18幀及被告乙○○穿著、取證照片12
    幀等，均表示對證據能力不爭執，復於審判期日就本院一一
    提示之前揭證據方法於言詞辯論終結前，均亦未就所調查之
    證據主張有刑事訴訟法第159 條第1 項不得為證據之情形，
    依上說明，前開證據均有證據能力，合先敘明。
二、訊據被告丁○○固坦承伊以電話聯絡乙○○購買三個口罩，
    並向不知情之廖時逸借用車號5HX －816 重型機車作為犯案
    之交通工具，且將一個口罩套掛在上開機車車牌上，由乙○○騎乘上開機車後載伊，於上揭時地，先後持刀對便利商店
    店員丙○○、甲○○強取香菸3 包及4 條又6 包得逞，惟矢
    口否認與被告乙○○有何犯意聯絡及行為分擔。而被告丁○○就其所涉上開強盜犯行，迭據其於警詢、偵訊、原審及本
    院審理時坦承不諱，核與被害人丙○○於警詢、偵查時指訴
    及證人甲○○於原審審理中到庭證述情節，悉相符合，並有
    臺北縣政府警察局三峽分局扣押物品目錄表2 紙、贓物清單
    1 紙、監視錄影5 畫面翻拍照片16幀、被告丁○○犯案工具
    、穿著取證照片18 幀 、車籍查詢- 基本資料詳細畫面1 紙
    （見97年度偵字第27532 號偵查卷第23、28、42、46、47頁
    及34至39頁）在卷可稽，此外，復有被告丁○○所有供作案
    用之棉質手套1 雙、半罩式安全帽1 頂、口罩2 個、黑色手
    提袋1 個及西瓜刀1 把等物扣案可資佐證，被告丁○○上開
    自白，核與事實相符，應堪採信。
三、被告乙○○雖坦承依被告丁○○之指示事先購買三個口罩，
    復於上開時地騎乘向不知情之廖時逸借用之機車後載被告丁○○，並在便利超商外等候，待被告丁○○自超商出來，再
    搭載被告丁○○離去。惟矢口否認有何強盜犯行，辯稱：當
    天被告丁○○叫伊購買口罩，但並未說明要作何用，且到第
    一間全家便利超商時，被告丁○○僅告知伊要進去處理事情
    ，並要伊在外面等待；而第二間7 －11統一超商，被告丁○○則稱要買東西，伊確實不知被告丁○○是要去行搶云云。
    惟查：
  (一)97年9 月21日凌晨4 時20分許，共同強盜全家便利超商犯行
    部分（下稱第一次犯行部分）：被告乙○○坦承於上開時地
    騎乘機車搭載被告丁○○前往全家便利超商，並在便利超商
    外等待，於被告丁○○出來後，迅速搭載其離去，核與證人
    丙○○於警詢、偵查時之證述情節相符，且有監視攝影器翻
    拍照片4 幀，此部分之事實堪以認定。又被告乙○○於警詢
    時自承：當日係被告丁○○提議要強盜，目標也是被告丁○○選定的，作案的機車是丁○○在土城市頂埔地區向朋友借
    的，借到機車後，丁○○告知要強盜超商，丁○○作案時身
    上有一個背包，內有一把西瓜刀，作案前，丁○○叫伊購買
    三個口罩，兩人各戴一個，另一個口罩則套在機車車牌上面
    ，伊負責載被告丁○○到便利商店，被告丁○○則進入行搶
    等語（見97年度偵字第27532 號偵查卷第11至13頁）。嗣於
    偵查及原審審理時改稱被告丁○○僅係跟伊說要進入便利商
    店與人談事情，要其在外面等待，並不知悉要行搶云云（見
    97年度偵字第27532 號偵查卷第65頁、原審97年11月25日準
    備程序筆錄卷第2 頁）。對此被告乙○○雖辯稱係因警詢時
    很緊張且很害怕，因此順著警察方式回答，伊以為這樣說比
    較好，會沒有事（見原審卷98年4 月21日審判筆錄第9 頁）
    ，然被告於警詢時父親、繼母皆陪同到警局，此有警詢筆錄
    在卷可稽（詳見97年度偵字第27532 號偵查卷第11頁反面）
    ，再其於本案發生前一週才因持改造手槍向民宅射擊，而至
    警局作過筆錄，並非第一次到警局，應知悉所享有訴訟上之
    權利及於警局作筆錄之情形、流程，且被告行為時已19歲，
    就讀樹仁家商夜間部，並非全無智識之人，於此情形下，稍
    具常識之人豈會不知悉隨意承認犯罪之嚴重性，更遑論係罪
    責嚴重之強盜罪。再觀諸警詢之問題及被告之回答：「（問
    ：你與何人於何時、何地涉嫌強盜財物？）我與簡大雄連續
    於97年9 月21日星期天凌晨至臺北縣三峽鎮火葬場下全家便
    利商店及三峽鎮隆恩消防局下坡的7 －11統一超商內強盜財
    物」、「（問：強盜案由何人提議？如何選定全家便利商店
    及7 －11統一超商？）由簡大雄提議的。目標也是由他選定
    的。」、「（當天你們使用何種工具或兇器？由何人提供？
    ）當天做案用機車是由簡大雄在土城市頂埔地區向他朋友借
    的…簡大雄作案時身上有一個背包內有1 把西瓜刀，而作案
    前有經過頂埔地區的全家便利超商簡大雄有叫我進去購買3
    個口罩，我們各戴1 個，另一個口罩套在機車號碼上面。」
    及「（你們二人如何分工？）簡大雄叫我負責載他到便利商
    店，由他進去行搶。」（詳見97年度偵字第27532 號偵查卷
    第12、13頁）。可知警察於警詢時之問題係屬簡單、概括式
    之詢問方式，並無誘導之情形，且被告乙○○之回答，針對
    問題許多細節皆有詳盡之交代，被告乙○○如何順著警察方
    式回答？再其所述之內容與同案被告丁○○於警詢時所述「
    做案機車是當天向廖時逸借的，手套、西瓜刀是我從家裡帶
    出來的，口罩是作案前託乙○○買的，我們各戴一個，另一
    個口罩則套在機車大牌上」、「乙○○負責載我到便利超商
    行搶，他則在外接應，由我進入超商行搶。進去後就亮出事
    前準備的西瓜刀大叫搶劫…」亦大致相符（見97年度偵字第
    2753 2號偵查卷第8 至10頁）。雖證人即共同被告丁○○於
    偵查、原審及本院審理改稱其僅向被告乙○○稱要與人談事
    情，要其在便利商店外等待，乙○○不知情，及被告乙○○
    辯稱係因所騎乘之機車太小，且口罩係被告丁○○叫其購買
    ，而車牌被口罩遮掩住，伊係事後才知悉云云。然證人即共
    同被告丁○○於原審審理時證稱：「（問：口罩由何人購買
    ？）我打電話叫乙○○購買的」、「（問：總共買幾個口罩
    ？）三個」、「（問：你剛剛說你自己戴一個、乙○○戴一
    個，另一個口罩在何處？）掛在機車大牌上」、「（為何要
    掛在機車大排上？）因為我要去行搶」、「（何時掛在機車
    大牌上？）我們會合後，就往環河道路騎，騎了沒多久，我
    就叫他把車子停在路邊，我就把口罩掛在大牌上」等語（見
    原審卷98年3 月10日審判筆錄第11、12頁），則被告乙○○
    若事前並不知情，且無共同強盜之犯意聯絡，豈會在自己已
    有騎乘機車之情形下，特意先換騎乘他人之機車？且被告乙○○既負責騎乘機車，則被告丁○○要其半路停下，並將口
    罩套上車牌時，被告乙○○豈會不知？況其所購買口罩之數
    量又恰為3 個，被告乙○○對於同案被告丁○○要伊購買3
    個口罩，卻未詢問為何購買？凡此種種皆與常情不符，是被
    告丁○○改口稱被告乙○○不知情云云，應係事後迴護之詞
    ，被告乙○○上開所辯，難認為可採。
  (二)97年9 月21日凌晨4 時40分許，共同持刀強盜7 －11統一超
    商犯行部分（下稱第二次犯行部分）：被告乙○○坦承於上
    開時地騎乘機車搭載被告丁○○前往7 －11統一超商便利超
    商，並於便利超商外對面處等待，於被告丁○○出來後，搭
    載其離去，核與證人甲○○於原審審理時所證情節相符，此
    部分之事實，堪以信實。被告乙○○雖辯稱被告丁○○係跟
    伊說要買東西、買香煙。然證人即共同被告丁○○於偵查及
    原審審理中皆證稱：伊離開第一間超商時，西瓜刀上都是血
    ，有跟被告乙○○說，伊去強盜有砍到人，沒有搶到東西，
    能否再去偏僻一點的超商等語（見97年度偵字第27532 號偵
    查卷第68頁及原審卷98年3 月10日審判筆錄第15頁）。則被
    告乙○○於搭載被告丁○○自全家便利商店離去時，當可發
    現被告丁○○手持西瓜刀之事實，應無疑義。被告乙○○既
    得知被告丁○○手持染有血跡之西瓜刀自超商出來，苟無犯
    意聯絡，為何仍騎車搭載被告丁○○一同前往7 －11統一超
    商？對此，被告乙○○雖再辯稱：係因於第一件全家超商之
    強盜案後，被告丁○○告知其砍到人，因伊害怕丁○○會砍
    他，才會與其一同前往云云。然果係如此，於被告丁○○進
    入7 －11統一超商後，被告乙○○豈又不知利用該空檔時間
    迅速離去？竟仍機車未熄火在外等待（其於本院準備程序中
    自承），並接應搭載被告丁○○離去，且事後亦收下搶得之
    數條香菸。再者被告乙○○又稱因事後懼怕被發現而將分得
    之香菸丟棄在三鶯橋下，惟誠如被告乙○○所稱此次被告丁○○係稱要去買東西，則被告丁○○所交付之香菸，在其認
    知下，應為被告丁○○所購買，又為何要將其丟棄？被告乙○○所辯，在在均與常理有悖。又被告乙○○與被告丁○○
    共同強盜第一次犯行部分，已認定如上所述，而本件案發時
    間與前開搶案相距僅十多分鐘，徵諸被告丁○○於偵查、原
    審審理時，皆表示係因沒搶到東西而再度行搶，足證被告乙○○上開所辯不知情乙節，應不可採。
四、證人即被害人丙○○於警詢、偵查中證稱：歹徒手裡拿著西
    瓜刀說要搶劫，要伊配合，不會傷害伊，歹徒就往櫃檯拿香
    菸，伊就上前阻止，歹徒說伊不識相，就持刀朝伊砍了五刀
    ，拿了三包香菸就逃走等語（見97年度偵字第27532 號偵查
    卷第13-1、68頁）；而丙○○因此受有雙肩及前胸多處撕裂
    傷併肌肉斷裂、低血容積休克等傷害，有財團法人恩主公醫
    院乙種診斷證明書在卷可憑（見97年度偵字第27532 號偵查
    卷第72頁）；又證人即被害人甲○○於原審證稱：伊聽叮咚
    的鈴聲，門就打開，伊起身轉而面向門，就看到有人持刀，
    要伊配合，並問點數卡在哪裡，伊回答大夜班沒有賣，搶匪
    接著尋找值錢的東西，拿完櫃檯後面的香菸就走了，過程中
    搶匪一直威脅伊，非常害怕，也很危險等語（見原審卷第64
    頁、65頁反面）；又扣案之西瓜刀刀柄連同刀鞘長度54公分
    ，業經原審勘驗無訛，此有勘驗筆錄可佐（見原審卷第73頁
    ），準此，被告丁○○於凌晨時分，頭戴安全帽及口罩，手
    持長54公分刀鋒銳利之西瓜刀，先後進入超商，喝令被害人
    丙○○、甲○○配合，其中第一次犯行，更持刀傷及丙○○
    ，依當時情狀顯均已達至使不能抗拒之程度，且被告二人強
    取超商之香菸，自有為自己不法所有之意圖甚明。
五、被告丁○○於上訴理由狀中辯稱：被告係基於單一犯意，而
    非個別犯意而為本案，其前後行搶之時間相距僅20分鐘，且
    皆為繳納房屋行搶，因而應論以集合犯一罪云云，惟按刑事
    法上集合犯之概念，乃指本質上具有反覆、延續實行之特徵
    ，立法時予以特別歸類，定為犯罪構成要件之行為要素，亦
    即就某些在密切接近之一定時、地，所持續實行之同種類複
    次行為，依照社會通念，將之歸為一個行為，成為包括之一
    罪，給予一個刑法評價。是關於集合犯之判斷，除應考量行
    為人主觀上是否出於反覆實行之概括犯意外，尚應斟酌客觀
    上之法律規範本來意涵、實現該犯罪目的之必要手段、社會
    生活經驗中該犯罪必然反覆實行之常態與社會之通念等因素
    。本件被告丁○○於警詢、偵查及本院審理中，一再表示，
    係因第一次下手行搶，未搶得金錢只搶到香菸，因此才會再
    次行搶，可證被告前後2 次行搶，皆係基於個別犯意產生。
    再就強盜行為而言，並非必須多次作為始克達成，於一般生
    活中，亦難認持續強盜行為仍屬常態，社會通念尤難容許一
    再違犯，立法者更無將之特別歸類為包括一罪之設計原意，
    自應依一般法律適用原則，以一行為一罪一罰處遇之，被告
    前開所辯，亦不足取。
六、被告乙○○之辯護人一再辯稱被告丁○○所持西瓜刀，係隱
    藏在其所側揹之手提袋內，被告乙○○並不知情云云，然經
    本院當庭勘驗結果：扣案購物袋（即手提袋）及西瓜刀，斜
    放在袋內會有一段三公分左右之西瓜刀露出，若經擠壓後，
    就不會露出等情（見本院審理筆錄），而遍觀全卷，被告丁○○從未提及其有將西瓜刀刻意擠壓，隱藏置放在其手提袋
    內之情形，是辯護人上開所辯，尚難為有利於被告之認定。
七、另關於被告第二次強盜犯行所得財物部分，被告丁○○於警
    詢中供稱搶得：4 條香菸及6-7 包香菸（見偵卷第9 頁）；
    被告乙○○於警詢中供稱搶得4 條香菸（見偵卷第12頁）；
    被害人甲○○於警詢中指稱：淡菸4 條，長壽2 條，其餘香
    菸約十數包（見偵卷第15頁）；嗣於原審審理時證稱：被告
    有拿走整條，也有拿走散包，確實數量已不記得，數量不多
    等語（見原審卷第64、65頁），衡情既係被告丁○○下手行
    搶，其自應較清楚搶得何物，而被害人甲○○又無法清楚指
    出數量，本於罪疑惟輕有利被告之原則，本院認第二次強盜
    犯行搶得之香菸數量為4 條又6 包，併予敘明。
八、綜上所述，被告二人共同意圖為自己不法之所有，於97 年9
    月21日凌晨4 時20分許，至台北縣三峽鎮○○路○ 段174 號
    之全家便利超商，由被告乙○○負責在外把風等候，被告丁○○持刀進入超商內，喝令店員丙○○配合，使其遭受如有
    不從，生命、身體將受有立即危險之脅迫，嗣於前往櫃檯搜
    括財物之際，又持刀朝丙○○肩膀、胸前揮掃，致丙○○受
    有雙肩及前胸多處撕裂傷併肌肉斷裂、低血容積休克等傷害
    ，以此強暴、脅迫至使其不能抗拒之方法，而強取財物，及
    被告二人復於同日凌晨4 時40分許，前往臺北縣鶯歌鎮○○
    路52號之7 －11統一超商，由被告乙○○騎乘機車未熄火在
    外把風等候，被告丁○○持刀進入超商內，喝令甲○○配合
    ，使甲○○遭受如有不從，其生命、身體將受有立即危險之
    脅迫，以此脅迫方法至使甲○○不能抗拒，而強取財物等犯
    行均堪認定，應依法予以論罪科刑。
九、按刑法第330 條、第321 條第1 項第3 款規定之「攜帶兇器
    」，係以行為人攜帶兇器為其加重條件，此所謂兇器，其種
    類並無限制，凡客觀上足對人之生命、身體、安全構成威脅
    而具有危險性之器物均屬之，且祇須行為時攜帶此種具有危
    險性之兇器為已足，並不以攜帶之初有行兇之意圖為必要（
    最高法院79年度臺上字第5253號判例要旨參照），本件被告
    持以強盜之扣案之西瓜刀，其刀刃鋒利且有銳角，在客觀上
    足以傷害人之生命、身體而對安全構成威脅，顯係具有危險
    性之器械，應認屬兇器無疑。故核被告丁○○、被告乙○○
    所為均係犯刑法第330 條第1 項之加重強盜罪。被告丁○○
    於第一次強盜犯行中，持刀傷及被害人丙○○，所涉傷害部
    分，應係強盜行為之當然結果不另論罪。上開被告二人間，
    具有主觀之犯意聯絡及客觀上之行為分擔，應論予共同正犯
    。被告所犯上開二罪間，犯意個別，行為互殊，應予分論併
    罰。被告丁○○，前因恐嚇取財案件，經原審法院以94年度
    簡字第1202號判處有期徒刑3 月，甫於95年3 月28日繳納罰
    金執行完畢，此有本院被告前案紀錄表及全國前案簡列表附
    卷可稽，其於5 年之內故意再犯本件有期徒刑以上之罪，為
    累犯，應依刑法第47條第1 項予以加重其刑。末查，被告丁○○、乙○○二人，於本件第二次強盜犯行，搶得之財物僅
    香菸4 條又6 包，財產價值並不高，且其僅以持刀喝令店員
    配合之犯罪手段尚屬單純，惡性非甚重，而刑法第330 條加
    重強盜罪之法定刑度為七年以上有期徒刑，顯有情輕法重之
    情形，本院審酌被告該次犯罪之情狀，尚非無可憫恕之處，
    縱科以法定最低度刑之有期徒刑七年，猶嫌過重，爰就渠等
    第二次強盜犯行，依刑法第59條之規定減輕其刑。至於被告
    二人所犯第一次強盜犯行，雖亦僅搶得3 包香菸，但被告丁○○竟持刀傷及被害人，手段殊值非難，難認有可憫恕之處
    ，自不得刑法第59條之規定減輕其刑，併予敘明。
十、原審予以論罪科刑，固非無見，惟查(一)刑事判決主文乃法院
    標明被告事件所為判決之結果，為判決書應記載之事項，其
    內容必須與事實、理由及適用法條相一致始為適法。又刑法
    強盜罪之行為態樣包含強暴與脅迫。所謂「強暴」，係謂直
    接或間接對於人之身體施以暴力，以壓制被害人之抗拒之狀
    態而言；「脅迫」則係指行為人以威嚇加之於被害人，使其
    精神上萌生恐懼之心理，以達到至使不能抗拒之程度（最高
    法院95年度台上字第4801號判決意旨參照），被告二人共同
    意圖為自己不法之所有，於97年9 月21日凌晨4 時20分許，
    至台北縣三峽鎮○○路○ 段174 號之全家便利超商，由被告
    丁○○持刀進入超商內，喝令店員丙○○配合，使其遭受如
    有不從，生命、身體將受有立即危險之脅迫，嗣於前往櫃檯
    搜括財物之際，又持刀朝丙○○肩膀、胸前揮掃，致丙○○
    受有雙肩及前胸多處撕裂傷併肌肉斷裂、低血容積休克等傷
    害，而強取香菸得逞，顯係以此「強暴、脅迫」至使其不能
    抗拒之方法，而強取財物，原判決僅論以「強暴」之方法強
    取財物，其適用法律，尚有未洽。(二)原判決就第二次強盜犯
    行，於事實欄記載以「脅迫」之手段至使不能抗拒，而強取
    財物，然於主文中卻又記載以「強暴」至使不能抗拒，而取
    他人之物，主文與事實之記載顯有不符。(三)原判決就被告丁○○、乙○○二人，第二次強盜犯行，未考量情輕法重，依
    刑法第59條規定予以減輕其刑，亦未臻妥適。被告丁○○上
    訴指摘原判決未審酌情輕法重之情，定應執行刑15年6 月，
    量刑過重，為有理由；被告乙○○上訴，否認犯罪，雖無理
    由，然原判決既有上開可議之處，自屬無可維持，應由本院
    撤銷改判，爰審酌被告二人年輕力壯，四肢健全，不思以正
    當途徑賺取財物，竟手持西瓜刀強盜便利商店之財物，對被
    害人心理造成莫大損害，第一次強盜犯行，並以西瓜刀傷及
    被害人丙○○，危害社會秩序與治安甚鉅，被告丁○○坦承
    犯行，犯後態度良好，並與丙○○達成和解；被告乙○○於
    犯罪後未坦承犯行，仍飾詞狡辯；及渠等犯罪動機僅因欠錢
    繳房租，鋌而走險，強取財物之價值不高等一切情狀，分別
    量處如主文第二、三項所示之刑，並均定其應執行之刑，以
    資儆懲。
十一、扣案之西瓜刀1把、半罩式安全帽1頂、黑色手提袋1個、棉
    質手套1雙及口罩2個（按另有口罩1個，未據扣押在案，為
    免執行之困難，爰不另為沒收之諭知）等物，均為被告丁○○所有併供上開犯罪所用之物，此據被告丁○○於原審審理
    中供述在卷，爰依刑法第38條第1項第2款規定宣告沒收。至
    於其餘扣案之白色球鞋1雙、藍色短上衣1件、灰色長褲1件
    、口罩2個、藍白間隔上衣1件、牛仔褲1件、球鞋1雙等物，
    雖係被告2人所有之物，惟既非違禁物，復非供上開犯罪之
    用，自無庸一併對之宣告沒收，附此敘明。
據上論斷，應依刑事訴訟法第369 條第1 項前段、第364 條、第
299 條第1 項前段，刑法第28條、第330 條第1 項、第47條第1
項、第59條、第51條第5 款、第38條第1 項第2 款，判決如主文
。
本案經檢察官張熙懷到庭執行職務。
中    華    民    國    98    年    12    月    3     日
                  刑事第十九庭審判長法  官  葉騰瑞
                                    法  官  潘翠雪
                                    法  官  彭政章
以上正本證明與原本無異。
如不服本判決，應於收受送達後10日內向本院提出上訴書狀，其
未敘述上訴之理由者並得於提起上訴後10日內向本院補提理由書
（均須按他造當事人之人數附繕本）「切勿逕送上級法院」。
                                    書記官  杜宜寧
中    華    民    國    98    年    12    月    3     日
附錄：本案論罪科刑法條全文
中華民國刑法第330 條（加重強盜罪）
犯強盜罪而有第321 條第1 項各款情形之一者，處7 年以上有期
徒刑。
前項之未遂犯罰之。
中華民國刑法第321 條（加重竊盜罪）
犯竊盜罪而有左列情形之一者，處6 月以上、5 年以下有期徒刑
：
一、於夜間侵入住宅或有人居住之建築物、船艦或隱匿其內而犯
    之者。
二、毀越門扇、牆垣或其他安全設備而犯之者。
三、攜帶兇器而犯之者。
四、結夥三人以上而犯之者。
五、乘火災、水災或其他災害之際而犯之者。
六、在車站或埠頭而犯之者。
前項之未遂犯罰之。


司法院資訊處製作；財團法人民間司法改革基金會備份。
